【裁判字號】    95,訴,487
【裁判日期】    951214
【裁判案由】    違反槍砲彈藥刀械管制條例
【裁判全文】
臺灣嘉義地方法院刑事判決               95年度訴字第487號
公  訴  人  臺灣嘉義地方法院檢察署檢察官
被      告  丙○○
選任辯護人  葉榮棠律師
上列被告因槍砲彈藥刀械管制條例案件，經檢察官提起公訴（95
年度偵字第2819號），本院判決如下：
    主  文
丙○○未經許可，寄藏可發射子彈具有殺傷力之改造手槍，處有
期徒刑參年貳月，併科罰金新臺幣伍萬元，罰金如易服勞役，以
新臺幣壹仟元折算壹日；扣案之改造手槍壹支（槍枝管制編號：
0000000000號）、子彈壹顆，均沒收。
    事  實
一、丙○○明知槍砲彈藥刀械管制條例管制之物品，非經中央主
    管機關許可不得寄藏，竟基於寄藏可發射子彈具有殺傷力之
    改造手槍、具有殺傷力之子彈之犯意，於民國94年下半年某
    時許，在其位於嘉義縣民雄鄉秀林村林子尾66-13號住處，
    收受某成年友人所寄放仿BERETTA廠84型半自動手槍，換裝
    土造金屬槍管改造而成之改造手槍1支及土造子彈2顆，受友
    人委託代為保管，未經許可而寄藏上開槍枝、子彈，並藏放
    於其住處對面工寮內。嗣於95年4月11日16時許，為警於上
    開工寮搜索查獲，並扣得上揭槍枝1支、子彈2顆，而查悉上
    情。
二、案經嘉義市警察局第二分局報請臺灣嘉義地方法院檢察署檢
    察官偵查起訴。
    理  由
甲、有罪部分：
一、按被告以外之人於偵查中向檢察官所為之陳述，除顯有不可
    信之情況者外，得為證據。刑事訴訟法第159條之1第2項定
    有明文。查被告丙○○及辯護人對於證人即員警乙○○、被
    告鄰居賴燕華於檢察官依法訊問並命具結之證詞，並未指出
    有何顯有不可信之情況，從而其等此部分之證述，有證據能
    力。
二、訊據被告對於上揭犯罪事實，於本院準備程序及審理時均坦
    承不諱，並經證人乙○○於偵訊及本院審理時結證明確，且
    據證人賴燕華於偵查時結證屬實，另有查獲現場照片30張在
    卷可考，而扣案之貝瑞塔改造手槍1支（槍枝管制編號：000
    0000000），經鑑定認係仿BERETTA廠84型半自動手槍製造之
    槍枝，換裝土造金屬槍管改造而成之改造手槍，機械性能良
    好，可擊發適用之子彈，認具殺傷力；扣案之子彈2顆，經
    鑑定認均係具直徑約8.8mm金屬彈頭之土造子彈，採樣1顆試
    射，可擊發，認具殺傷力，有內政部警政署刑事警察局95年
    6月2日刑鑑字第0950053153號鑑定書1份附卷可憑，並有扣
    案之改造手槍1支、送鑑定後所餘之子彈、彈殼各1顆扣案可
    資佐證，足認被告之自白與事實相符，本件事證明確，被告
    寄藏改造手槍、子彈之犯行均堪予認定。
三、按槍砲彈藥刀械管制條例第18條第4項規定：「犯本條例之
    罪，於偵查或審判中自白，並供述全部槍砲、彈藥、刀械之
    來源及去向，因而查獲或因而防止重大危害治安事件之發生
    者，減輕或免除其刑。拒絕供述或供述不實者，得加重其刑
    至3分之1。」本件辯護人主張被告於偵查中自白，因而查獲
    丁○○，有槍砲彈藥刀械管制條例第18條第4項之適用。然
    被告於警詢時供稱上揭槍枝子彈係丁○○所寄放，因丁○○
    於94年10月29日出境後即未入境，故於警詢時未到案，而員
    警因被告之供述，將被告、丁○○一併移送檢察官偵查，丁○○於偵查時仍傳拘未到，而於95年8月7日經臺灣嘉義地方
    法院檢察署以案情不明確，無法逕予提起公訴通緝在案，有
    刑事案件報告書、簽呈、丁○○之入出境資訊查詢結果、臺
    灣高等法院通緝記錄表、臺灣高等法院被告全國前案紀錄表
    各1份附卷可憑，是被告於偵查及本院審理時雖均供述槍彈
    來源係丁○○，然並無其他證據以資證明，且丁○○現經通
    緝中，尚難認業已查獲，依上揭規定，自不得予以減免其刑
    。
四、論罪科刑部分：
  (一)核被告所為，係違反槍砲彈藥刀械管制條例第8條第4項未經
    許可，寄藏可發射子彈具有殺傷力之改造手槍罪、同條例第
    12條第4項之未經許可寄藏子彈罪。又按寄藏與持有，均係
    將物置於自己實力支配之下，僅寄藏必先有他人之持有行為
    ，而後始為之受寄代藏而已，故寄藏之受寄人委託代為保管
    ，其保管之本身，亦屬持有，不過，此之持有係受寄之當然
    結果。又（修正前）槍砲彈藥刀械管制條例第7條第4項，第
    11條第2項係將「持有」與「寄藏」為分別之處罰規定，則
    單純之「持有」，固不包括「寄藏」，但「寄藏」之受寄人
    委託代為保管，其保管之本身所為之「持有」，既係「寄藏
    」之當然結果，法律上自宜僅就「寄藏」行為為包括之評價
    ，不應另就「持有」予以論罪（最高法院著有74年度台上字
    第3400號判例可資參照）。本件被告係受委託而代為保管上
    開槍枝、子彈，參照上開最高法院判例意旨所示，法律上自
    宜僅就「寄藏」行為為包括之評價，不另就「持有」予以論
    罪，應併敘明。被告以一行為同時觸犯上開2罪，為想像競
    合犯，應從一重之槍砲彈藥刀械管制條例第8條第4項未經許
    可，寄藏可發射子彈具有殺傷力之改造手槍罪處斷。雖檢察
    官僅就被告寄藏子彈之犯行提起公訴，惟被告上揭寄藏改造
    手槍之犯行，與前揭起訴並經本院判決有罪之部分，有想像
    競合犯之裁判上一罪之關係，為起訴效力所及，本院自得併
    予審理。
  (二)刑法修正之適用：被告行為後，刑法於94年1月7日修正，同
    年2月2日公布，自95年7月1日施行，修正第33條第5款關於
    法定刑有罰金刑之罪、第42條第2項易服勞役之規定。比較
    刑法第33條第5款修正前後之規定，以修正前刑法較有利於
    行為人，依刑法第2條第1項前段之規定，應適用修正前刑法
    規定。又被告行為後，本件被告行為時，刑法第42條第2項
    前段規定：「易服勞役以1元以上3元以下折算1日。」又被
    告行為時之易服勞役折算標準，業據修正前罰金罰鍰提高標
    準條例第2條前段規定（現已刪除），就其原定數額提高為
    100倍折算1日，則本件被告行為時之易服勞役折算標準，應
    以銀元300元折算1日，即新臺幣900元折算1日。惟95年7月1
    日修正公布施行之刑法第42條第3項前段規定：「易服勞役
    以新臺幣1千元、2千元或3千元折算1日。」比較修正前後之
    易服勞役折算標準，以修正後之規定，較有利於被告，則依
    刑法第2條第1項但書規定，應適用修正後之刑法第42條第3
    項前段規定，就罰金部分諭知易服勞役之折算標準。
  (三)爰審酌被告之犯罪動機，對社會治安之潛在危險，寄藏槍枝
    、子彈之數量、期間，及事後坦承犯行之犯後態度良好，並
    知悔悟等一切情狀，量處如主文所示之刑，並就罰金部分諭
    知易服勞役之折算標準，以示懲儆。扣案具有殺傷力之改造
    手槍1支、送鑑定後所餘之子彈1顆，均屬違禁物，應依刑法
    第38條第1項第1款規定宣告沒收。另扣案之具有殺傷力子彈
    1顆，業經鑑驗機關於鑑驗時試射後，僅剩餘彈殼，而失其
    子彈之結構及性能，為廢棄之物，已不具殺傷力，非屬違禁
    物，爰不另為沒收之諭知。而扣案之改造烏茲衝鋒槍1支（
    槍枝管制編號：0000000000），認係仿衝鋒槍外型製造之槍
    枝，換裝土造金屬槍管而成之改造槍枝，經檢視，欠缺撞針
    ，無法供擊發適用子彈使用，依現狀，認不具殺傷力；扣案
    之貝瑞塔改造手槍半成品1支（槍枝管制編號：0000000000
    ），認係仿BERETTA廠92FS型半自動手槍製造之槍身（扳機
    正常）、彈匣；扣案之90改造手槍半成品1支（槍枝管制編
    號：0000000000），認係仿BERETTA廠M9型半自動手槍製造
    之槍枝，經檢視，欠缺槍管及復進簧桿，無法供擊發適用子
    彈，認不具殺傷力；送鑑槍管1支，認係暢通金屬管；送鑑
    撞針1支，認係金屬棒；送鑑火藥44顆，認均係底火帽；送
    鑑銅製子彈31顆及鐵製子彈11顆，認均係玩具金屬彈殼；送
    鑑復進簧1條，認係金屬彈簧；送鑑復進桿1支，認係金屬復
    進簧桿，有內政部警政署刑事警察局95年6月2日刑鑑字第09
    50053153號、95年9月11日刑鑑字第0950115612號槍彈鑑定
    書1份附卷可參，足見上揭物品非屬違禁物，且被告於本院
    審理時否認係其所有，亦非供本件犯罪所用之物，爰不併予
    諭知沒收。至扣案之底火座6個、半月型凹槽2個，非被告所
    有；扣案之鑽孔機1台、磨光機1個、研磨機1支、研磨片2片
    、銼刀2支、鋸片3支、鑽尾2支，雖係被告所有，惟非供本
    件犯罪所用之物，均據被告於本院審理時供述在卷，是既無
    證據證明係被告供犯罪所用之物，爰不併予諭知沒收。
乙、不另為無罪諭知部分：
一、本件公訴意旨另以：被告丙○○明知可發射子彈、具有殺傷
    力之各式槍砲及槍砲之主要組成零件係違禁物，未經許可不
    得非法寄藏或製造，竟於94年下半年某時許，在其上揭住處
    ，收受丁○○所寄放之改造烏茲槍1支、仿貝瑞塔改造手槍
    半成品1支、仿90改造手槍半成品1支、銅製子彈半成品31顆
    、鐵製子彈半成品11顆、底火座6個、火藥44粒、半月型凹
    槽2個、復進簧1條、復進桿1支、槍管1支、撞針1支之改造
    槍枝主要組成零件等物，並藏放於該住處對面工寮內。後被
    告並以自備鑽孔機、磨光機、研磨機、研磨片、銼刀、鋸片
    及鑽尾等工具進行改造，僅製造完成具殺傷力之仿BERETTA
    廠84型半自動手槍1支，即於95年4月11日16時許，為警於上
    址查獲，其餘槍枝則因而未能改造完成。因認被告另涉犯槍
    砲彈藥刀械管制條例第8條第1項之製造可發射子彈具有殺傷
    力之改造手槍罪、同條例第8條第5項、第1項之製造可發射
    子彈具有殺傷力之改造手槍未遂罪，及同條例第13條第4項
    之寄藏槍砲之主要組成零件罪。
二、按犯罪事實應依證據認定之，無證據不得認定其犯罪事實；
    不能證明被告犯罪者，應諭知無罪之判決，刑事訴訟法第
    154條第2項、第301條第1項分別定有明文。又按認定不利於
    被告之事實，須依積極證據，苟積極證據不足為不利於被告
    事實之認定，即應為有利於被告之認定，更不必有何有利之
    證據，最高法院著有30年上字第816號判例可資參照。
三、本件檢察官認被告涉犯上開罪嫌，無非係以扣案之改造烏茲
    槍1支、仿貝瑞塔改造手槍半成品1支、仿90改造手槍半成品
    1支、銅製子彈半成品31顆、鐵製子彈半成品11顆、底火座6
    個、火藥44粒、半月型凹槽2個、復進簧1條、復進桿1支、
    槍管1支、撞針1支、鑽孔機1台、磨光機1個、研磨機1支、
    研磨片2片、銼刀2支、鋸片3支、鑽尾2支為其論據。訊據被
    告固供承持有上揭物品，惟堅決否認有何製造槍枝既遂及未
    遂之犯行，辯稱：伊沒有改造槍枝，扣案的工具是伊本身從
    事製造木椅所用的等語。經查：
  (一)被告平日在家中有從事木工製造一節，業據證人甲○○於本
    院審理時結證稱：被告自94年8、9月間開始，在伊經營之金
    六甲木屑廠裡面負責鋸木，有1次伊去大林回程順道去被告
    家，伊站在工寮的外面，看到被告在裡面在用機器幫木板鑽
    孔作椅子。被告曾經送伊7、8個小椅子，因為伊去被告家看
    被告做的很漂亮，所以才叫被告從工廠拿木材回去作幾張給
    伊，伊有看到他從工廠拿木材回去等語，是被告辯稱：伊本
    身從事製造木椅等語，應與事實相符。而被告為警查獲之地
    點，有從事木工製造之相關物品一節，並經證人乙○○於本
    院審理時結證稱：伊到被告住處對面工寮時，沒有看到被告
    製作傢俱，但有看到一些木屑，工寮裡面當時有木桌、木椅
    、木條、木板等物，工寮外面有很多木條，還有例如尺之類
    的其他小工具，還有鐵鎚，但伊只有將與製造槍械有關的物
    品拿走而已，被告當時答稱那是他做木工用的等語，且觀諸
    卷附查獲現場照片，在工寮外確有木板、木條，而工寮內則
    有證人乙○○所稱之上揭物品，故被告辯稱：扣案的工具是
    伊本身從事製造木椅所用的等語，應堪予採信。
  (二)證人乙○○於本院審理時結證稱：當場沒有發現任何被告製
    造槍械的證據，因為有扣到鑽孔機等可以製造槍械的工具，
    所以才會以製造罪嫌移送等語，然扣案之器具1批（鑽孔機
    、磨光機、研磨機等物品），因各有功能，於改造槍械時若
    有適用時機，自可援用該類工具。因此類工具痕跡多屬重復
    性痕跡，故無法比對扣案證物是否為本案扣案工具所造成。
    而送鑑改造手槍1支（槍枝管制編號：0000000000）及鑽尾2
    支，經測量，槍管內徑約9.0mm；鑽尾2支直徑分別為8.49mm
    及14.50mm，故可排除14.50mm之扣案鑽尾鑽通前開改造手槍
    之槍管；至於直徑8.49mm之扣案鑽尾是否能鑽空手槍之槍管
    ，因涉及材料結構之專業知識，建請洽詢相關之專業單位一
    節，有內政部警政署刑事警察局95年7月26日刑鑑字第09501
    02878號函、95年9月25日刑鑑字第0950132843號函各1份附
    卷可憑，是依上揭函文，僅能證明扣案之鑽孔機1台、磨光
    機1個、研磨機1支、研磨片2片、銼刀2支、鋸片3支、鑽尾2
    支等工具，可用於製造槍枝，而扣案直徑8.49mm之鑽尾之直
    徑大於扣案改造手槍1支之槍管，然並無證據證明直徑8.49
    mm之鑽尾可以鑽空扣案之改造手槍槍管，且縱認扣案之8.49
    mm鑽尾可以鑽空扣案之改造手槍槍管，亦無證據證明被告除
    了以上揭工具從事木工製造外，曾以上揭工具製造扣案之改
    造手槍，自不得以被告同時查獲改造手槍1支及上揭可用於
    製造槍枝之物品，而遽論其有製造槍枝既遂、未遂之犯行。
  (三)扣案之仿貝瑞塔改造手槍半成品1支、仿90改造手槍半成品1
    支、銅製子彈半成品31顆、鐵製子彈半成品11顆、火藥44粒
    、復進簧1條、復進桿1支、槍管1支、撞針1支，非屬槍砲彈
    藥主要組成零件，有內政部95年10月24日內授警字第095087
    1522號函1份附卷可考，足認上揭物品均非槍砲彈藥刀械管
    制條例第13條第4項之槍砲主要組成零件罪，是難認被告有
    何寄藏槍砲之主要組成零件之犯行。
  (四)依檢察官提出之上揭證據，均無法證明被告涉有上開犯行，
    此外，復查無其他積極證據足資證明被告確有檢察官所指之
    犯行，是就此部分應認被告罪嫌尚有不足。惟公訴意旨既認
    此部分與上開起訴經本院判刑之有罪部分，具有想像競合犯
    、牽連犯之關係，屬於裁判上之一罪，故就此部分，不另為
    無罪之諭知，併此敘明。
據上論斷，應依刑事訴訟法第299條第1項前段，槍砲彈藥刀械管
制條例第8條第4項、第12條第4項，刑法第11條前段、第2條第1
項、第55條、第42條第3項前段、第38條第1項第1款，判決如主
文。
本案經檢察官王啟旭到庭執行職務。
中    華    民    國    95    年    12    月    14    日
                    刑事第二庭  審判長法  官  沈福財
                                      法  官  林青怡
                                      法  官  卓春慧
上列正本證明與原本無異。
如不服本判決，應於判決送達後10日內向本院提出上訴狀（應附
繕本）。
中    華    民    國    95    年    12    月    14    日
                                      書記官  江芳耀
附錄本案論罪科刑法條全文：
槍砲彈藥刀械管制條例第8條：
未經許可，製造、販賣或運輸鋼筆槍、瓦斯槍、麻醉槍、獵槍、
空氣槍或第4條第1項第1款所定其他可發射金屬或子彈具有殺傷
力之各式槍砲者，處無期徒刑或5年以上有期徒刑，併科新臺幣1
千萬元以下罰金。
未經許可，轉讓、出租或出借前項所列槍枝者，處5年以上有期
徒刑，併科新臺幣1千萬元以下罰金。
意圖供自己或他人犯罪之用，而犯前二項之罪者，處無期徒刑或
7年以上有期徒刑，併科新臺幣1千萬元以下罰金。
未經許可，持有、寄藏或意圖販賣而陳列第1項所列槍枝者，處3
年以上10年以下有期徒刑，併科新臺幣700萬元以下罰金。
第1項至第3項之未遂犯罰之。
槍砲彈藥刀械管制條例第12條第4項：
未經許可，持有、寄藏或意圖販賣而陳列子彈者，處5年以下有
期徒刑，併科新台幣300元以下罰金。


司法院資訊處製作；財團法人民間司法改革基金會備份。
